【裁判字號】    97,台抗,875
【裁判日期】    971225
【裁判案由】    違反貪污治罪條例
【裁判全文】
最高法院刑事裁定              九十七年度台抗字第八七五號
抗   告   人  台灣高等法院台中分院檢察署檢察官
抗告人即被告  甲○○
上列抗告人等因被告違反貪污治罪條例案件，不服台灣高等法院
台中分院中華民國九十七年七月九日駁回檢察官第三審上訴之裁
定（九十五年度重上更(五)字第一五八號），提起抗告，本院裁定
如下：
    主  文
抗告駁回。
    理  由
本院按：對於刑事判決提起上訴者，其上訴期間為十日，自送達
判決後起算；原審法院認為上訴不合法律上之程式或法律上不應
准許或其上訴權已經喪失者，應以裁定駁回之，刑事訴訟法第三
百四十九條前段、第三百八十四條前段分別定有明文。本件原法
院以：抗告人即被告甲○○被訴涉犯修正前貪污治罪條例第六條
第一項第五款之貪污等罪嫌，前經原法院以八十六年度上更(一)字
第一號刑事判決（下稱系爭判決），論被告以連續依據法令從事
公務之人員，對於監督之事務直接圖利罪（處有期徒刑五年三月
，褫奪公權二年，及為相關從刑之宣告），嗣檢察官及被告均不
服該判決而提起第三審上訴，經本院以八十七年度台上字第三０
一四號刑事判決，撤銷原判決，發回原法院，並以被告上訴逾期
而駁回被告部分之上訴各在案。然檢察官之上開上訴，係於民國
八十七年六月二日向原法院提出聲明上訴書，有本院上開案件卷
附 (第五頁）台灣高等法院台中分院檢察署八十七年六月二日中
分檢勤清字第００七二三二號函可稽，雖原法院卷附送達系爭判
決予檢察官之送達證書，其上所蓋承辦檢察官李榮鴻之職章所顯
示日期為「八十七年五月二十五日」，但系爭判決（在簿上登載
第一件）係與原法院另案八十七年度上訴字第一八五號、八十六
年度上訴字第二０六一號、八十七年度上訴字第二九七號刑事判
決緊接逐行連續記載，法警呂潔宜（已更名呂宣瑢）並於送達人
簽章欄之第一、二件間、第三、四件間，分別蓋用八十七年五月
十九日之日期戳，李榮鴻檢察官則於上開四件之最後一件之備考
欄處蓋八十七年五月二十日之日期戳等情，有原法院法警送達文
件登記簿可憑，再參以證人即當時承辦該案之檢察官李榮鴻（已
離職轉任律師），於原審（經提示上開送達文件登記簿後）證稱
：上開四件刑事判決，可能是法警於八十七年五月十九日送達時
，伊不在辦公室，才於同年月二十日收受系爭判決以外之其餘三
件刑事判決，並於送達文件登記簿蓋八十七年五月二十日之日期
戳，系爭判決則因屬社會囑目之重大案件，案情複雜，被告人數
十幾人，須調卷方能決定是否上訴，且被告之辯護人也可能會調
卷，所以本案於調到卷後，方於八十七年五月二十五日於送達證
書蓋章收受等語，及證人即負責送達之法警呂宣瑢（原名呂潔宜
，已離職），亦（於提示送達文件登記簿後）證稱：上開四件判
決是於八十七年五月十九日一起送至李榮鴻檢察官辦公室，檢察
官於備考欄蓋「八十七年五月二十日」日期戳，表示檢察官於該
日簽收；檢察官收受系爭判決之送達證書為何蓋八十七年五月二
十五日而與送達文件登記簿上之日期不同，要問檢察官；通常送
達證書上檢察官蓋章之日期與送達文件登記簿上蓋章之日期相同
等語，足認系爭判決係與前揭另案三件判決，由法警於八十七年
五月十九日一併送至李榮鴻檢察官辦公室，而李榮鴻檢察官於同
年月二十日收到上開四件判決後，即於該日在送達文件登記簿備
考欄上蓋用該日之章，同時發現系爭判決係社會囑目案件，且案
情複雜，乃未即於送達證書上蓋八十七年五月二十日之章，而係
於調卷後，才於同年月二十五日在送達證書上蓋章表示收受。是
系爭判決既於八十七年五月二十日即由承辦檢察官李榮鴻實際收
受，送達證書上檢察官蓋章之日期為「八十七年五月二十五日」
，與檢察官實際收受判決書之日期不符，並不影響檢察官於八十
七年五月二十日即已收受系爭判決送達之事實。本件於檢察官收
受系爭判決之送達後，其上訴期間即應自該收受之翌日即同年月
二十一日起算十日，至同年月三十日屆滿，但該日為星期六（係
端午節），全國各機關學校放假一日，是算至同年六月一日（星
期一）屆滿，且該屆滿日係通常上班日，並無補假或調移情事，
有中華民國八十七年紀念日及節日假期處理一覽表可稽。茲檢察
官遲至同年六月二日始對系爭判決提起上訴，顯已逾越上訴期間
，其後歷經二、三審多次對被告部分之判決，均不生效力，本件
仍應以原法院更一審判決後，檢察官不服提起第三審上訴之狀態
而為處理，自應依首揭規定駁回檢察官對被告部分之上訴等情。
俱依卷內資料說明論斷綦詳，經核於法尚無違誤。檢察官抗告意
旨略稱：本件檢察官僅蓋章於送達文件登記簿上最後一件之備考
欄內，且檢察官因蒞庭、查案等公務因素，有不在辦公室之情形
，其在送達文件登記簿上蓋用職章之日期，通常並非實際收受判
決之日期，本件應以送達證書上之日期為準，檢察官對被告之上
訴並無逾期等語。被告抗告意旨略稱：(1)本件於原法院更一審判
決後，歷經多次二、三審判決，原法院卻以檢察官對該更一審判
決上訴逾期為由，駁回其對被告部分之上訴，尚有未合。(2)系爭
判決係以寄存送達方式送達於被告，原裁定並未查明該送達並非
合法，被告係於法定期間內合法上訴，自有違法。(3)原法院在送
達再開辯論裁定予被告收受前，即為駁回本件上訴之裁定，其訴
訟程序顯然違法等語。惟按：法院之裁定，並無如判決依刑事訴
訟法第二百二十一條之規定，原則上須經當事人言詞辯論為之；
本件原法院係依同法第三百八十四條前段之規定，以裁定駁回檢
察官在第二審對被告部分之第三審上訴，自無須經當事人言詞辯
論為之，縱有被告抗告意旨所陳於送達再開辯論裁定予被告收受
前，即為本件裁定之情事，於原裁定之適法性並無影響。又原裁
定係駁回檢察官於系爭判決在第二審對被告部分之第三審上訴，
與被告對該判決上訴部分之是否合法無涉，原法院未為斟酌，自
無違誤可言。至檢察官抗告意旨則係就原裁定已說明審認明確之
事項，徒憑己意再事爭執，難認其與被告之抗告為有理由，均應
予以駁回。
據上論結，應依刑事訴訟法第四百十二條，裁定如主文。
中    華    民    國  九十七  年   十二   月  二十五  日
                      最高法院刑事第十庭
                          審判長法官  邵  燕  玲
                                法官  李  伯  道
                                法官  孫  增  同
                                法官  李  英  勇
                                法官  洪  昌  宏
      本件正本證明與原本無異
                                      書  記  官
中    華    民    國  九十七  年   十二   月   三十   日
                                                      Ｅ


司法院資訊處製作；財團法人民間司法改革基金會備份。
